臺灣臺北地方法院民事判決　　　　　　　　　　　　　九十三年度保險字第八二號
　　原　　　告　丁○○
　　訴訟代理人　戊○○
　　被　　　告　南山人壽保險股份有限公司
　　法定代理人　丙○○
　　訴訟代理人　甲○○
　　　　　　　　乙○○
右當事人間請求給付保險金事件，本院於中華民國九十三年九月十五日言詞辯論終結
，判決如下：
    主 　　 文
原告之訴及假執行之聲請均駁回。
訴訟費用由原告負擔。
    事實及理由
一原告起訴主張：要保人戊○○於民國九十年四月三十日以原告為被保險人，向被告
  投保南山團體意外傷害險（保單號碼ＰＡ000000－0000000），保險
  金額為新台幣（下同）三百萬元，依系爭保險契約基本條款第十條規定，被保險人
  於本契約有效期間內，因遭受意外傷害事故，致其身體蒙受傷害而致殘廢或死亡時
  ，依照本契約的約定，給付保險金。嗣原告於九十一年六月二十七日在家中跌倒撞
  倒桌面插電式熱水瓶，遭熱水燙傷，因而受有背、胸、左上肢百分之三十的二度燙
  傷，並至新竹東元綜合醫院（下稱東元醫院）就診，被告雖曾於九十一年八月十二
  日、同年九月四日理賠原告七十五萬元，惟原告因上開燙傷持續接受治療，迄九十
  二年間引發敗血症、肺炎、呼吸衰竭，須長期注射抗生素等藥物，致併發周邊動脈
  阻塞造成左下肢缺血性壞死，並於同年五月二十二日在國防大學國防醫學院三軍總
  醫院（下稱三軍總醫院）接受左膝膝下截肢手術及右膝血栓清除手術，已符合系爭
  保險契約規定之全殘定義，原告乃於同年六月二十三日向被告申請全殘保險金二百
  二十五萬元，詎被告拒絕理賠，爰依系爭保險契約提起本件訴訟等情。並聲明：(一)
  被告應給付原告二百二十五萬元及自起訴狀繕本送達翌日起至清償日止，按週年利
  率百分之五計算之利息。(二)願供擔保請准宣告假執行。
二被告則以：原告主張其因九十一年六月二十七日燙傷意外，致於九十二年五月二十
  二日施行左下肢截肢手術，應就其截肢係屬意外所致負舉證責任，且原告左膝膝下
  截肢並不符合爭保險契約條款中「殘廢程度與保險金給付表」所謂全殘之定義，又
  依系爭保險基本條款第十二條規定，被保險人於本契約有效期間內遭受第十條約定
  之意外傷害事故請求殘廢保險金，須自意外傷害事故發生之日起一百八十日以內造
  成者始足當之，原告施行截肢手術迄燙傷事故發生時間已超過一百八十日，亦不符
  合上開規定，被告得拒絕給付意外殘廢保險金等語，資為抗辯。並聲明：(一)原告之
  訴及其假執行之聲請均駁回。(二)如受不利判決，願供擔保請准宣告免為假執行。
三查要保人戊○○於九十年四月三十日以原告為被保險人，向被告投保南山團體意外
  傷害險，保險金額為三百萬元，嗣原告於九十一年六月二十七日在家中跌倒撞倒桌
  面插電式熱水瓶，遭熱水燙傷，因而受有背、胸、左上肢百分之三十的二度燙傷，
  至東元醫院就診，被告曾於九十一年八月十二日、同年九月四日因上開事故理賠原
  告七十五萬元，原告又於九十二年五月二十二日在三軍總醫院接受左膝膝下截肢手
  術，並於同年六月二十三日向被告申請全殘保險金等事實，為兩造所不爭執，並經
  原告提出東元醫院診斷證明書、三軍總醫院附設民眾診療服務處診斷證明書、保險
  金申請書、原告下肢照片、加入契約內容變更申請書、申訴書、理賠照會單、報告
  書（見本院卷第八至十五、十八至二六頁）及被告提出保險金申請書、南山團體意
  外傷害保險條款（見本院卷第四一、四二、五０至五八頁）為證，堪信為真實。
四原告主張伊於九十二年五月二十二日施行左下肢截肢手術係因九十一年六月二十七
  日燙傷意外所造成，自屬因遭受意外傷害事故致身體蒙受傷害而致殘廢，被告應依
  系爭保險契約給付保險金云云。被告則辯稱原告施行截肢手術並未證明與燙傷意外
  有因果關係，且自燙傷意外發生時間已逾一百八十日，伊得拒絕理賠等語。則兩造
  爭執之點首在原告左膝膝下截肢與其燙傷意外有無因果關係，是否屬系爭保險契約
  第十條所規定之保險範圍？茲析述如下：
  (一)依系爭保險契約基本條款第十條規定：「被保險人於本契約有效期間內，因『遭
    受意外傷害事故，致其身體蒙受傷害而致殘廢或死亡時』，依照本契約的約定，
    給付保險金。前項所謂意外傷害事故，指非由疾病引起之外來突發事故。」是原
    告主張依上開契約條款約定，請求被告給付保險金，須就被保險人係遭遇非因疾
    病引起之外來突發之意外傷害事故致殘廢之事實，負舉證之責。
  (二)經查，依原告所提三軍總醫院病患診療資料摘錄載稱：「病患於九十二年四月二
    十一日由東元醫院經本院急診轉入，當時患者雙下肢皆發生感染情況，且左足有
    壞死現象，併有疑似敗血症之情形。九十二年五月一日的動脈血管攝影結果顯示
    左下肢膕動脈完全阻塞，經保守治療無效後，於九十二年五月二十二日實施左下
    肢膝下截肢手術，術後至今傷口尚未完全癒合，仍須持續開診追及抗生素治療
    。」（見本院卷第一五四頁），尚難認原告截肢於之前燙傷事故有關。且本院依
    被告聲請向東元醫院查詢原告於九十一年六月二十七日因燙傷至該院就診，其身
    體狀況如何，有無病史，其後如有再至該院就診，其就診之原因與前揭燙傷有無
    關係，經該院函覆：「病患身體狀況普通，有心臟病、中風之病史，九十一年六
    月二十七日至九十一年八月二十八日於本院住院六十二天，因二度燙傷共百分之
    三十體表面積，屬於重大燙傷病患；在加護病房及普通病房悉心照顧下傷口痊癒
    出院，曾於九十一年八月三十一日於門診換藥，其後未曾因相同疾病到診」，有
    該院東秘總字第０九三０００一二八五號覆函在卷可稽（見本院卷第一九八頁）
    ，另據本院向三軍總醫院函詢原告於九十二年五月二十二日在該院接受左下肢膝
    下截肢手術，與其於九十一年六月二十七日所受燙傷有無關係，亦經該院回覆：
    「查無直接證據顯示，黃員燙傷與截肢有關，該員於本院住院多次都是處理骨科
    問題，並無處燙傷處理之紀錄」，並有該院九十三年八月十七日集逵字第０九三
    ００一六九一０號函足佐（見本院卷第一九九頁）。綜上所述，尚難謂原告左膝
    膝下截肢與之前燙傷意外事故有因果關係。此外，原告復未提出其他證據證明其
    左膝膝下截肢係屬系爭保險契約基本條款第十條規定「遭受意外傷害事故，致其
    身體蒙受傷害而致殘廢」之情形，則原告請求被告給付保險金，洵非有據，被告
    辯稱原告截肢非屬保險範圍，應為可採。
五從而，原告本於系爭保險契約之法律關係請求被告給付保險金二百二十五萬元及自
  起訴狀繕本送達翌日起算之法定遲延利息，尚有未合，不應准許。
六又本件事證已臻明確，兩造其餘攻擊防禦方法及證據，經本院斟酌後，認為均不足
  以影響本判決之結果，爰不一一論述，併此敘明。
七假執行之宣告：原告之訴既經駁回，其假執行之聲請即失所依據，應併予駁回。
據上論結，原告之訴為無理由，依民事訴訟法第七十八條，判決如主文。
中　　　華　　　民　　　國　　九十三　　年　　　九　　　月　　　三十　　日
                                        民事第四庭法      官  劉又菁
右為正本係照原本作成
如對本判決上訴，須於判決送達後廿日內向本院提出上訴狀
中　　　華　　　民　　　國　　九十三　　年　　　十　　　月　　  一　　  日
　                                                法院書記官　楊勝欽
